臺灣高雄地方法院刑事裁定　　　　　 94年度簡附民上字第2號
上　訴　人
即　原　告　乙○○
被上訴人即
被　　　告　甲○○
右上訴人即原告因傷害附帶民事訴訟案件，不服本院中華民國94
年8 月24日第一審判決（94年度簡附民字第81號），提起上訴，
本院判決如左：
    主  文
上訴駁回。
    事  實
一、上訴人方面：上訴人即原告提起上訴所為聲明及陳述詳如附
    件刑事附帶民事訴訟起訴狀影本所載。
二、被上訴人方面：被上訴人即被告未為任何聲明及陳述。
    理  由
一、按提起附帶民事訴訟，應於刑事訴訟起訴後第二審辯論終結
    前為之，但在第一審辯論終結後提起上訴前不得提起，刑事
    訴訟法第488條定有明文。
二、本件被上訴人即被告甲○○刑事部分（本院94年度簡字第44
    23號），業於民國94年7 月29日經本院判決在案，此有判決
    書1 份在卷可參。上訴人即原告於94年8 月4 日始具狀向本
    院提起附帶民事訴訟，請求被告應給付原告新臺幣600, 000
    元及自起訴狀繕本送達翌日起至清償日止，按年息5 ％計算
    之利息其利息，並聲請宣告假執行等情，此有原告之刑事附
    帶民事起訴狀上之本院收狀戳章可佐，揆諸前揭說明，原審
    以原告於刑事辯論終結後上訴前始提起本件附帶民事訴訟，
    有違法定程式而駁回其訴及假執行之聲明，核無不合。上訴
    意旨雖認刑事訴訟法第502 條並不在同法第505 條第1 項準
    用範圍，因認原審依同法第502 條駁回原告之訴及其假執行
    之聲請為不合法云云。然按刑事訴訟法第488 條及同法第
    502 條，均未就刑事訴訟程序係通常程序或簡易訴訟程序而
    有所區分，自難認於簡易訴訟程序不適用之。而同法第505
    條第1 項固規定：「簡易訴訟程序之附帶民事訴訟程序準用
    同法第501 或504 條之規定。」，而未明文立法準用同法第
    502 條之規定。然此並無「明示其一，排除其他」法理之適
    用。否則豈非在法院認為原告之訴不合法或無理由者，不得
    以判決駁回之。而在認為原告之訴有理由之情形，亦不得依
    其關於請求之聲明，為被告敗訴之判決乎。如此一來，附帶
    民事訴訟程序豈非僅能為移送民事庭之裁定，而不得由刑事
    庭自為判決，此豈是附帶民事訴訟制度之原意乎？再者，於
    簡易訴訟程序中，法院固得不於處刑前傳喚被告、被害人，
    而有使被害人無從預知該案件何時終結之虞。惟被害人並非
    無請求檢察官就刑事訴訟部分提起上訴之權利，亦非不得於
    刑事訴訟部分上訴審辯論終結前提起附帶民事訴訟，對被害
    人提起附帶民事訴訟之權益並無影響。是上訴意旨徒以刑事
    訴訟法第505 條第1 項未明文規定準用同法第502 條，即認
    原審所適用法律有所未洽，而求為撤銷原判決，自無理由，
    應予駁回。
三、依刑事訴訟法第四百九十條前段、第三百六十八條，判決如
    主文。
中　　華　　民　　國　　94　　年　　11　　月　　30　　日
                  刑事第九庭  審判長法官    張世賢
                                    法官    陳建和
                                    法官    王啟明
以上正本證明與原本無異。
不得上訴。
中　　華　　民　　國　　94　　年　　11　　月　　30　　日
　　　　　　　　　　　　　　　　　　書記官   陳心儀
